【裁判字號】    99,訴,618
【裁判日期】    990728
【裁判案由】    違反毒品危害防制條例
【裁判全文】
臺灣屏東地方法院刑事判決               99年度訴字第618號
公  訴  人  臺灣屏東地方法院檢察署檢察官
被      告  甲○○
上列被告因違反毒品危害防制條例案件，經檢察官提起公訴（99
年度毒偵字第729 號），被告於準備程序就被訴事實為有罪之陳
述，本院合議庭裁定由受命法官獨任進行簡式審判程序，並予判
決如下：
    主  文
甲○○施用第一級毒品，累犯，處有期徒刑拾月，扣案之海洛因
肆包及其外包裝袋肆只（合計淨重肆點零壹公克，驗餘淨重點
玖玖公克，空包裝總重壹點零捌公克）均沒收銷毀；又施用第二
級毒品，累犯，處有期徒刑陸月，扣案之甲基安非他命貳包（分
別為檢驗前淨重零點柒肆肆公克，檢驗後淨重零點柒玖公克；
檢驗前淨重零點壹玖壹公克，檢驗後淨重零點壹捌陸公克）及其
外包裝袋貳只均沒收銷毀。應執行有期徒刑壹年貳月，扣案之海
洛因肆包及其外包裝袋肆只（合計淨重肆點零壹公克，驗餘淨重
點玖玖公克，空包裝總重壹點零捌公克）、甲基安非他命貳包
（分別為檢驗前淨重零點柒肆肆公克，檢驗後淨重零點柒玖公
克；檢驗前淨重零點壹玖壹公克，檢驗後淨重零點壹捌陸公克）
及其外包裝袋貳只均沒收銷毀。
    事  實
一、甲○○前於民國93年間因施用毒品案件，經本院以93年度毒
    聲字538 號裁定令入勒戒處所施以觀察、勒戒後，因認無繼
    續施用毒品之傾向，於93年9 月29日執行完畢釋放出所，並
    由臺灣屏東地方法院檢察署檢察官以93年毒偵字1594號為不
    起訴處分確定。又於94年間因竊盜案件，經本院以94年度易
    字第197 號判決判處有期徒刑3 月確定，復於同年間因施用
    毒品案件，經本院以94年度訴字第294 號判決判處有期徒刑
    8 月、4 月，應執行有期徒刑10月確定，前開二案件，經本
    院以94年度聲字第839 號裁定應執行有期徒刑1 年1 月確定
    ；再於同年間因施用毒品、竊盜案件，經台灣高等法院高雄
    分院以94年度上訴字第1351號判決、94年度易字第497 號分
    別判決判處有期徒刑11月、8 月確定，上述二案件，經本院
    以96年度聲減字第23 6號裁定減刑為有期徒刑5 月15日、4
    月，應執行有期徒刑8 月15日確定。上開四案件接續執行，
    於94年8 月19日入監執行，96年7 月16日因徒刑執行完畢出
    監。詎其猶不知戒絕悔改，明知海洛因及甲基安非他命經公
    告列為毒品危害防制條例第2 條第2 項第1 款、第2 款之第
    一級、第二級毒品，不得非法持有、施用，竟分別基於施用
    第一、二級毒品之犯意，分別為下列犯行：(一)於99年3 月25
    日19時許，在屏東縣南州鄉○○村○○路10巷10號住處旁產
    業道路邊，以將海洛因倒入注射針筒內摻水稀釋後，再以注
    射針筒注射手臂之方式，施用海洛因1 次；(二)又於同日19時
    30分許，在上開地點，隨即另以將甲基安非他命置於玻璃管
    內以火燒烤加熱後，吸食所產生煙霧之方式，施用甲基安非
    他命1 次。嗣於99年3 月26日13時許，在屏東縣東港鎮○○
    路安泰醫院停車場，因行跡可疑而為警盤查且見其手臂露有
    注射針孔痕跡，並扣得第一級毒品海洛因4 包（合計淨重4.
    01公克，驗餘淨重3.99公克，空包裝總重1.08公克）、第二
    級毒品甲基安非他命2 包（分別為檢驗前淨重0.744 公克，
    檢驗後淨重0.739 公克；檢驗前淨重0.191 公克，檢驗後淨
    重0.186 公克）。經警採尿送驗，檢出海洛因代謝之嗎啡、
    甲基安非他命均呈陽性反應，始悉上情。
二、案經屏東縣政府警察局東港分局報告臺灣屏東地方法院檢察
    署檢察官偵查起訴。
    理  由
一、本案被告甲○○所犯違反毒品危害防制條例罪，並非法定刑
    為死刑、無期徒刑或最輕本刑3 年以上有期徒刑之罪，亦非
    高等法院管轄第一審之案件，而被告於本院準備程序中就被
    訴事實為有罪之陳述，本院合議庭乃裁定由受命法官獨任進
    行簡式審判程序。又簡式審判程序之證據調查，不受刑事訴
    訟法第159 條第1 項、第161 條之2 、第161 條之3 、第16
    3 條之1 及第164 條至第170 條規定之限制，刑事訴訟法第
    273 條之2 亦定有明文，故本件審理依該規定，亦排除嚴格
    證據調查，併予敘明。
二、上開犯罪事實，業據被告甲○○於警詢、偵訊及本院審理中
    供承不諱（見警卷第3 至5 頁、偵卷第5 頁、本院卷第25頁
    、第30頁），復有搜索扣押筆錄、扣押物品目錄表、照片2
    張（見警卷第9 至11頁、第36頁）及扣案之第一級毒品海洛
    因4 包（合計淨重4.01公克，驗餘淨重3.99公克，空包裝總
    重1.08公克）、第二級毒品甲基安非他命2 包（分別為檢驗
    前淨重0.744 公克，檢驗後淨重0.739 公克；檢驗前淨重0.
    191 公克，檢驗後淨重0.186 公克）在案可資憑佐；而被告
    於99年3 月26日為警查獲後所排放之尿液經採樣送驗，以酵
    素免疫分析法檢驗及氣相層析質譜儀法確認檢驗結果，於嗎
    啡及甲基安非他命均呈陽性反應，有屏東縣政府警察局東港
    分局偵辦毒品條例案尿液受檢人真實姓名對照表及臺灣檢驗
    科技股份有限公司99年4 月14日所出具報告編號KＺ00000000
    0000號之濫用藥物尿液檢驗報告各1 份附卷足稽（見警第27
    頁、偵卷第15頁），又扣案白色粉末4 小包（合計淨重4.01
    公克，驗餘淨重3.99公克，空包裝總重1.08公克）及白色結
    晶體2 小包（分別為檢驗前淨重0.744 公克，檢驗後淨重0.
    739 公克；檢驗前淨重0.191 公克，檢驗後淨重0.186 公克
    ），各經以化學呈色法、薄層色層分析法及氣相層析質譜儀
    檢驗後，分別檢出第一級毒品海洛因、第二級毒品甲基安非
    他命成分，有法務部調查局99年4 月13日出具之調科壹字第
    09923008440 號濫用藥物成品檢驗鑑定書1 紙、高雄醫學大
    學附設中和紀念醫院檢驗報告2 紙在卷可證（見偵卷第25頁
    、本院卷第19至20頁），堪認被告前揭不利於己之自白與客
    觀事實相符，堪予採認。
三、按92年7 月9 日新修正之毒品危害防制條例刪除2 犯及3 犯
    之規定，一改修法前繁雜之處遇程式，僅將施用毒品者簡化
    區分為初犯、再犯，並認施用毒品者係屬病患性犯人，以觀
    察、勒戒戒除其身癮，並以強制戒治去除其心癮。經觀察、
    勒戒或強制戒治執行完畢釋放後，若係5 年後再犯該條例第
    10條施用毒品罪者，與同條例第20條第1 項、第2 項關於「
    初犯」之處理方式相同，檢察官應先聲請法院裁定令被告入
    勒戒處所觀察、勒戒，並視有無繼續施用毒品傾向，決定應
    予釋放、為不起訴之處分，或應聲請法院裁定令入勒戒處所
    強制戒治；若係5 年內「再犯」同條例第10條施用毒品罪者
    ，依同條例第23條第2 項規定，檢察官則應依法追訴。觀諸
    該條例第20條第3 項之修正理由：「觀察、勒戒或強制戒治
    五年後再犯者，顯見前所實施之觀察、勒戒或強制戒治已足
    以遮斷其施用毒品之癮，為期自新及協助其戒除毒癮，對此
    5 年後再犯者，爰明定仍適用初犯之規定，先經觀察、勒戒
    、強制戒治之程式。」及同條例第23條第2 項之修正理由：
    「為配合簡化施用毒品犯之刑事處遇程式，並鑑於經觀察、
    勒戒或強制戒治執行完畢釋放後5 年內再犯者，其再犯率甚
    高，原據以實施之觀察、勒戒及強制戒治既已無法收其實效
    ，自應施以刑事處遇。」，顯然如施用毒品者係前經觀察、
    勒戒或強制戒治等治療程式執行完畢5 年後，始再施用毒品
    之「初犯」，因前所執行之觀察、勒戒或強制戒治已足收戒
    除毒癮之效，自應重新執行觀察、勒戒或強制戒治等治療程
    序，並於治療程式執行完畢後，由檢察官為不起訴處分，毋
    庸對之追訴處罰；反之，在「再犯」之情形，因其先前所為
    治療程式顯未能收戒斷毒癮之效，且考量施用毒品者之再犯
    率偏高，乃簡化其刑事處遇程式，而逕予追訴處罰，不再施
    以治療程式。參酌上開立法理由，修正毒品危害防制條例就
    施用毒品者，祇於「初犯」及「5 年後再犯」二種情形，有
    其追訴條件之限制，即須於初犯經觀察、勒戒或強制戒治釋
    放後，5 年內均無施用毒品之行為，始能認其前所實施之觀
    察、勒戒或強制戒治已足遮斷毒癮，而得於5 年後再犯時，
    再予適用初犯之規定，重行觀察、勒戒等程式。倘5 年內已
    經再犯，被依法追訴處罰，縱其第3 次（或第3 次以上）施
    用毒品之時間在初犯釋放5 年以後，即與「5 年後再犯」之
    情形有別，且因已於「5 年內再犯」，顯見其再犯率甚高，
    原實施觀察、勒戒或強制戒治，已無法收其實效，而無5 年
    戒斷期之存在，自無再經觀察、勒戒及強制戒治之必要，應
    由檢察官逕行起訴，始符新法修正之本旨。查本件被告甲○
    ○於93年間因施用毒品案件，經本院以93年度毒聲字538 號
    裁定令入勒戒處所施以觀察、勒戒後，因認無繼續施用毒品
    之傾向，於93年9 月29日執行完畢釋放出所，並由臺灣屏東
    地方法院檢察署檢察官以93年毒偵字1594號為不起訴處分確
    定。又於94年間因施用毒品案件，經本院以94年度訴字第29
    4 號判決判處有期徒刑8 月、4 月，應執行有期徒刑10月確
    定，復於同年間再因施用毒品，經台灣高等法院高雄分院以
    94年度上訴字第1351號判決判決判處有期徒刑11月確定，嗣
    96年7 月16日因徒刑執行完畢出監，此有臺灣高等法院被告
    前案紀錄表附卷可考，被告於上開觀察、勒戒執行完畢後，
    既曾於5 年內多次再犯毒品危害防制條例第10條之罪，並業
    經判刑確定，本次被告復行觸犯毒品危害防制條例第10條之
    罪，自非屬毒品危害防制條例第20條第3 項所定「5 年後再
    犯」之情形，而應依法追訴處罰。綜此，本件事證已臻明確
    ，被告施用毒品海洛因及甲基安非他命之犯行，均洵堪認定
    ，應依法論科。
四、按海洛因及甲基安非他命分屬毒品危害防制條例第2 條第2
    項第1 款、第2 款規定之第一級及第二級毒品，均不得持有
    及施用，核被告甲○○所為，係犯同條例第10條第1 項、第
    2 項之施用第一級、二級毒品罪。被告上開施用海洛因、甲
    基安非他命前後之持有第一級、第二級毒品之低度行為，分
    別為其施用之高度行為所吸收，均不另論罪。被告所犯上開
    2 罪，犯意各別，應予分論併罰。另被告有如前揭犯罪事實
    欄所述之經有期徒刑宣告及執行完畢之情形，有前開臺灣高
    等法院被告前案紀錄表附卷可稽，其於有期徒刑執行完畢後
    5 年以內，故意再犯本件均為有期徒刑以上之罪，皆構成累
    犯，俱應依刑法第47條第1 項規定加重其刑。爰審酌被告前
    已因施用毒品犯行經觀察、勒戒，竟仍故態復萌，復行施用
    毒品不輟，無視於毒品對於自身健康之戕害及國家對於杜絕
    毒品犯罪之禁令，足認非予以適當刑罰不足以禁絕；惟衡酌
    施用毒品係屬自戕行為，被告犯罪手段尚屬平和，亦未因此
    而危害他人，所生損害尚非鉅大，而被告犯後於本院審理時
    坦承犯行，尚見悔意之犯罪後態度，暨施用毒品者均有相當
    程度之成癮性及心理依賴，其犯罪心態與一般刑事犯罪之本
    質並不相同，應側重適當之醫學治療及心理矯治為宜，及其
    教育程度家庭經濟狀況勉持且尚有父母、子女待其撫養，現
    有正當工作暨其犯罪動機、目的、手段等一切情狀，分別量
    處如主文所示之刑，並定其應執行之刑，以資懲儆。另扣案
    之第一級毒品海洛因4 包（合計淨重4.01公克，驗餘淨重3.
    99公克，空包裝總重1.08公克）、第二級毒品甲基安非他命
    2 包（分別為檢驗前淨重0.744 公克，檢驗後淨重0.739 公
    克；檢驗前淨重0.191 公克，檢驗後淨重0.186 公克），已
    如上述，又其外包裝袋共6 只，亦分別有第一級毒品海洛因
    及第二級毒品甲基安非他命之殘留難以析離，俱應同依毒品
    危害防制條例第18條第1 項前段之規定，併予宣告沒收銷燬
    之，附此敘明。
據上論斷，應依刑事訴訟法第273 條之1 第1 項、第299 條第1
項前段，毒品危害防制條例第10條第1 項、第2 項、第18條第1
項前段，刑法第11條、第47條第1 項、第51條第5 款、第9 款，
判決如主文。
本案經檢察官潘國威到庭執行職務。
中    華    民    國    99    年    7     月    28    日
                  刑事第三庭    法  官  陳怡先
以上正本證明與原本無異。
如不服本判決應於收受判決後10日內向本院提出上訴書狀，並應
敘述具體理由；其未敘述上訴理由者，應於上訴期間屆滿後20日
內向本院補提理由書（均須按他造當事人之人數附繕本）「切勿
逕送上級法院」。
中    華    民    國    99    年    7     月    28    日
                                書記官  龔惠婷
附錄本案論罪科刑法條：
毒品危害防制條例第10條
施用第一級毒品者，處 6 月以上 5 年以下有期徒刑。
施用第二級毒品者，處 3 年以下有期徒刑。

司法院資訊處製作；財團法人民間司法改革基金會備份。
